臺灣板橋地方法院刑事判決　　　　　　　　　　　　　九十一年度自字第一九二號
　　自訴人　甲○○
　　被　告　乙○○
右列被告因侵占案件，經自訴人提起自訴，本院判決如左：
    主    文
乙○○意圖為自己不法之所有，而侵占自己持有他人之物，處拘役伍拾日。緩刑貳年
。
    事    實
一、乙○○於民國八十年六月十七日向甲○○租用車號ＣＲ－六二一號營業小客車乙
    輛〔該營業小客車係甲○○出資購買後向「中仁交通有限公司」（以下簡稱中仁
    公司）租用車牌，原牌照號碼為000－0000號，嗣改為ＣＲ－六二一號〕
    ，約定每日租金新臺幣（下同）七百五十元，每五日繳納一次，押金五千元，甲
    ○○以中仁公司名義與乙○○簽訂計程車租借合約書，乙○○取得該自用小客車
    後於臺北縣市營業。詎乙○○僅繳納租金至八十一年十月二十日後便未再繳納，
    待押金抵扣完畢，竟意圖為自己不法之所有，將該自用小客車侵占入己，雖經甲
    ○○追討，並請其還車，均未獲置理。
二、案經甲○○提起自訴。
    理    由
一、訊據被告乙○○對其於前揭時地向自訴甲○○承租車號ＣＲ－六二一號營業小客
    車乙輛，及自八十一年十月二十日後即未再繳納租金，亦未返還車輛之事實固坦
    承不諱，惟辯稱：伊租車開了兩、三年後車子壞掉，伊將之停放在住處附近馬路
    邊，遭不詳之人竊取，伊未去報案，伊無侵占該車之故意云云。
二、然查前揭事實，業經自訴人甲○○於本院調查審理時指訴甚詳稱：車號ＣＲ－六
    二一號營業小客車原牌照號碼為000－0000號，由伊出資購買，再向中仁
    公司租用車牌，中仁公司僅向伊收取行費，被告於八十年六月十七日向伊租用該
    營業小客車後，租金繳至八十一年十月二十日後便未再繳納，伊雖屢次催討，均
    拖欠不付，嗣於八十三年一月二十六日寄發存證信函亦未獲置理，繼則人車不知
    去向，後來還收到被告於八十五年六月二十一日上午十時八分許在國道高速公路
    北上一三八公里處駕駛該營業小客車超速違規之罰單等語（見本院九十一年五月
    十四日、五月二十八日訊問筆錄），並有計程車租賃合約書、被告身分證、駕駛
    執照、八十三年一月二十六日新莊第十九支局十一號存證信函、掛號郵件收件回
    執、繳納租金紀錄、修車估價單、行費、燃料費紀錄、舉發違反道路交通管理事
    件通知單等影本各一紙附卷可稽。被告對其自八十一年十月二十日起未再繳付租
    金，復未歸還車輛，及於八十五年六月二十一日上午十時八分許在國道高速公路
    北上一三八公里處駕駛該營業小客車超速違規之事實並不否認。
三、再查上開車號ＣＲ－六二一號營業小客車原牌照號碼為000－0000號，車
    主登記為中仁公司，該車因違規經裁決吊扣牌照，但未依規定於八十三年二月二
    十六日之十五日期限內繳送牌照，於八十四年七月一日經臺北市監理處裁處吊銷
    牌照，並於同年十月六日逕行註銷牌照，有臺北市監理處九十一年五月三十一日
    北市監三字第０九一三三五九五五００號函所附汽車新領牌照登記書、北市交監
    字第840705-00700號違反道路交通管理事件裁決書、及臺北市政府交通局處理違
    反道路交通管理事件註銷汽車牌照處分通知書各一紙在卷足憑。
四、本案被告於八十年六月十七日向自訴人承租上開營業小客車，僅繳付租金至八十
    一年十月二十日，待五千元押金抵扣完畢後仍拖欠租金拒不還車，雖經自訴人催
    討，仍不予理會，迄八十五年六月二十一日仍有被告駕駛該車在高速公路超速違
    規經裁罰之紀錄，雖被告於本院審理時以該車因損壞停放路邊遭人竊取等語置辯
    ，縱被告所言屬實，失竊時間已係八十五年六月二十一日超速違規以後之事。按
    刑法上之侵占罪係即成犯，以侵占行為完畢即為既遂，縱令事後將侵占之物返還
    ，亦無解於侵占罪之成立，有最高法院二十二年上字第四三八九號、四十三年臺
    上字第六七五號判例可資參照。本案被告主觀上既有不繳租金將車據為己用之意
    圖，客觀上復有實際占有使用該車不還之行為，縱其辯稱該營業小客車遭竊一節
    屬實，亦係侵占行為完成後所發生之事由，尚難以之阻卻其先前之侵占犯行，本
    件事證明確，被告侵占犯行堪予認定。
五、核被告乙○○所為，係犯刑法第三百三十五條第一項之普通侵占罪。爰審酌被告
    因一已之貪念，致罹刑章，其犯罪之動機、目的、手段、所生損害，及犯罪後尚
    能與自訴人達成和解之賠償（見本院九十一年六月二十七日審判筆錄）等一切情
    狀，量處如主文所示之刑，並諭知易科罰金之折算標準，以示懲儆。末查被告行
    為後，刑法第四十一條業於九十年一月四日修正為「犯最重本刑為五年以下有期
    徒刑以下之刑之罪，而受六月以下有期徒刑或拘役之宣告，因身體、教育、職業
    、家庭之關係或其他正當事由，執行顯有困難者，得以一元以上三元以下折算一
    日，易科罰金。但確因不執行所宣告之刑，難收矯正之效或難以維持法秩序者，
    不在此限。」「併合處罰之數罪，均有前項情形，其應執行之刑逾六月者，亦同
    。」並於同年月十日公布施行，於同年月十二日生效，依刑法第二條第一項規定
    比較新舊法律，適用新法對被告較為有利，自應依修正後刑法第四十一條第一項
    規定諭知易科罰金之折算標準，附此敘明。末查被告前雖於八十六年二月二十六
    日因偽造文書案件，經本院判處有期徒刑三月，緩刑四年，於同年五月十二日確
    定，現業經緩刑期滿未經撤銷緩刑宣告，其刑之宣告已失其效力，與未曾受有期
    徒刑以上刑之宣告同，有臺灣高等法院被告全國前案紀錄表一紙附卷可稽，本案
    其因一時誤念致觸刑章，犯後已與自訴人達成清償債務之和解，本院認其經此教
    訓，當知警惕，而無再犯之虞，因認其所宣告之刑，以暫不執行為適當，爰併予
    宣告緩刑二年，以啟自新。
六、末查本案自訴人提起自訴之時，被告雖業於八十三年七月八日遷移住所至臺北縣
    雙溪鄉上林村大瀨十二號，有卷附法務部戶役政連結作業系統資料一紙可查，惟
    被告向自訴人承租前開營業小客車時，依自訴人所提計程車租借合約及當時被告
    身分證、駕駛執照所載之設籍住址係臺北縣新莊市○○街一二六號二樓，居所在
    新莊市○○路三八九號二樓，本案被告將該營業小客車侵占入己之時間既尚未遷
    入目前地址，其犯罪行為地仍在本院轄區內，本院自有管轄權，附此敘明。
據上論斷，應依刑事訴訟法第三百四十三條、第二百九十九條第一項前段，刑法第三
百三十五條第一項、第二條第一項前段、第四十一條第一項、第七十四條第一款，罰
金罰鍰提高標準條例第一條前段、第二條，判決如主文。
中      華      民      國      九 十 一    年    七    月    十  一    日
                                            臺灣板橋地方法院刑事第四庭
                                                法    官    談      虎
右正本證明與原本無異。
如不服本判決，應於判決送達後十日內，向本院提出上訴狀。
                                                書 記 官    陳  君  偉
中      華      民      國      九 十 一    年    七    月    十  一    日
附錄本案論罪科刑條文：
刑法第三百三十五條第一項
  意圖為自己或第三人不法之所有，而侵占自己持有他人之物者，處五年以下有期徒
  刑、拘役或科或併科一千元以下罰金。
